臺灣臺東地方法院刑事判決
111年度金訴字第20號
公  訴  人  臺灣臺東地方檢察署檢察官
被      告  吳昇峰



上列被告因違反洗錢防制法案件，經檢察官提起公訴（111年度
偵緝字第11號、第12號、111年度偵字第291號、第327號、第813
號、第814號）及移送併辦(111年度偵字第1040號、第1042號、
第1506號、第1593號、第2474號、第2724號、第3396號、第3455
號)，本院判決如下：
    主  文
庚○○幫助犯洗錢防制法第十四條第一項之洗錢罪，處有期徒刑肆
月，併科罰金新臺幣壹萬元，罰金如易服勞役，以新臺幣壹仟元
折算壹日。
    事  實
一、庚○○依其智識程度及社會經驗，可預見將自己所有之金融帳
    戶之提款卡、密碼交予他人，恐遭他人利用作為財產犯罪之
    工具，用以收受及提領詐欺所得財物，且他人提領後即產生
    掩飾、隱匿詐欺所得財物之去向、所在，產生遮斷資金流動
    軌跡以逃避國家追訴、處罰之效果，仍基於幫助一般洗錢、
    詐欺取財之不確定故意，於民國110年6月24日至25日間某時
    ，在不詳地點，將其申設之臺灣銀行000-000000000000號帳
    戶（下稱本案帳戶）之提款卡、密碼及存簿，交付真實姓名
    及年籍不詳、綽號「小健」之人，提供本案詐欺集團成員（
    無證據證明本案詐欺集團有未滿18歲之少年或有3人以上）
    任意使用。嗣本案詐欺集團成員取得本案帳戶之提款卡、密
    碼及存簿後，即共同意圖為自己不法之所有，基於一般洗錢
    、詐欺取財之犯意聯絡，分別於如附表所示之詐騙時間，以
    如附表所示之詐騙方式，向如附表所示之人施用詐術，致如
    附表所示之人均陷於錯誤，分別於如附表所示之匯款時間，
    匯款如附表所示之遭詐騙金額至本案帳戶，並旋遭提領，而
    不知去向、所在。嗣因如附表所示之人發覺有異，報警處理
    ，始循線查悉上情。
二、案經壬○○、寅○○、戊○○、辛○○、丑○○、己○○、卯○○、丁○○、
    乙○○、癸○○、子○○、曾文婷、劉彥甫分別訴由臺東縣警察局
    成功分局、彰化縣警察局溪湖分局、高雄市政府警察局苓雅
    分局、雲林縣警察局臺西分局、臺北市政府警察局內湖分局
    、新北市政府警察局蘆洲分局、新北市政府警察局瑞芳分局
    、新北市政府警察局三重分局報告臺灣臺東地方檢察署檢察
    官偵查起訴及移送併辦。
    理  由
壹、程序方面：
　　按被告以外之人於審判外之言詞或書面陳述，除法律有規定
    者外，不得作為證據；被告以外之人於審判外之陳述，雖不
    符同法第159條之1至第159條之4之規定，而經當事人於審判
    程式同意作為證據，法院審酌該言詞陳述或書面陳述作成時
    之情況，認為適當者，亦得為證據，當事人、代理人或辯護
    人於法院調查證據時，知有第159條第1項不得為證據之情形
    ，而未於言詞辯論終結前聲明異議者，視為有前項之同意，
    刑事訴訟法第159條第1項、第159條之5第1項、第2項分別定
    有明文。查本案下列據以認定被告犯罪之供述證據，檢察官
    、被告，迄於言詞辯論終結前均未聲明異議（本院卷第279
    頁、第373頁至第387頁），復經審酌該等言詞陳述或書面作
    成時之情況，並無違法、不當或顯不可信之狀況，依刑事訴
    訟法第159條之5規定，均有證據能力。又本案認定事實之其
    餘非供述證據，並無證據證明係公務員違背法定程序所取得
    ，依同法第158條之4反面解釋，亦均有證據能力，合先敘明
    。
貳、實體方面：
一、認定犯罪事實所憑之證據及理由：
  ㈠訊據被告庚○○固坦承有於上開時、地，將本案帳戶之提款卡
    、密碼及存摺交付「小健」，以及客觀上如附表所示之人均
    遭本案詐欺集團之成員，以如附表所示之詐騙方式施以詐術
    ，致渠等均陷於錯誤，並匯款如附表所示之遭詐騙金額至本
    案帳戶中，且匯入之款項隨後遭提領殆盡等情，惟矢口否認
    有何幫助洗錢、幫助詐欺取財之犯行，辯稱：我和「小健」
    在遊戲上認識，「小健」說他有在做工程，「小健」說他的
    帳戶金額有限制，問說是不是可以借我的帳戶使用，工程款
    入帳戶之後才可以發款給工人，我想說認識那麼久，是朋友
    ，就借給他，我也是被騙的云云(本院卷第177頁、第276頁)
    。經查：
  ⒈被告於上開時間、地點，將本案帳戶之提款卡、密碼及存摺
    交付自稱「小健」之人，嗣後本案詐欺集團成員以如附表所
    示之詐騙方式對如附表所示之人施以詐術，致渠等均陷於錯
    誤，匯款如附表所示之遭詐騙金額至本案帳戶中，匯入之款
    項隨後遭本案詐欺集團之成員提領殆盡等情，業經告訴人壬○○等14人於警詢中證述明確(偵3326號卷第7頁至第11頁；偵
    3405號卷第33頁至第34頁；偵291號卷第59頁至第62頁；偵3
    27號卷第23頁至第27頁；偵813號第11頁至第15頁；偵814號
    卷第11頁至第14頁；偵1040號卷第13頁至第18頁；偵1042號
    卷第9頁至第11頁；偵1506號卷第11頁至第13頁；偵1593號
    卷第11頁至第14頁；偵2724號卷第11頁至第12頁；偵2474號
    卷第7頁至第10頁；偵3396號卷第13頁至第25頁；偵3455號
    卷第13頁至第17頁)，並有本案帳戶之存摺存款歷史明細批
    次查詢紀錄(偵327號卷第13頁至第16頁)、臺灣銀行臺東分
    行臺東營密字第11000040311號函暨所附之被告帳號異動查
    詢、存摺存款歷史明細查詢資料、開戶資料（偵291卷第33
    頁至第55頁）、【告訴人寅○○】之轉帳交易明細截圖（偵33
    26號卷第16頁至第17頁）、對話紀錄截圖（偵3326號卷第18
    頁至第60頁）、內政部警政署反詐騙諮詢專線紀錄表（偵33
    26號卷第65頁至第66頁)、臺中市政府警察局豐原分局豐東
    派出所受理詐騙帳戶通報警示簡便格式表（偵3326號卷第67
    頁）、受理各類案件紀錄表（偵3326號卷第89頁）、受理案
    件證明單（偵3326號卷第91頁）、【告訴人戊○○】之內政部
    警政署反詐騙諮詢專線紀錄表（偵3405號卷第73頁）、高雄
    市政府警察局苓雅分局凱旋派出所受理詐騙帳戶通報警示簡
    便格式表（偵3405號卷第77頁）、高雄市政府警察局苓雅分
    局凱旋派出所受理各類案件紀錄表（偵3405號卷第85頁）、
    受理案件證明單（偵3405號卷第87頁）、對話及交易明細手
    機畫面截圖（偵3405號卷第89至第92頁）、【告訴人壬○○】
    之內政部警政署反詐騙諮詢專線紀錄表（偵291卷第57頁至
    第58頁）、桃園市政府警察局龜山分局龜山派出所受理各類
    案件紀錄表（偵291卷第63頁）、受理詐騙帳戶通報警示簡
    便格式表（偵291卷第73頁）、臺灣銀行匯款單（偵291卷第
    93頁）、【告訴人丑○○】提供之對話紀錄截圖1份（偵327號
    卷第29頁至第37頁)、轉帳明細截圖（偵327號卷第41頁）、
    內政部警政署反詐騙諮詢專線紀錄表（偵327號卷第67頁至6
    8頁）、臺中市政府警察局豐原分局合作派出所受理各類案
    件紀錄表（偵327號卷第71頁）、【告訴人辛○○】之基隆市
    警察局第四分局中華路分駐所受理各類案件紀錄表（偵813
    號卷第27頁）、內政部警政署反詐騙諮詢專線紀錄表（偵81
    3號卷第29頁）、基隆市警察局第四分局中華路分駐所受理
    詐騙帳戶通報警示簡便格式表（偵813號卷第35至36頁）、
    對話紀錄及轉帳簡訊手機畫面截圖（偵813號卷第39頁）、
    【告訴人己○○】提供之line對話紀錄及轉帳交易明細手機畫
    面截圖（偵814號卷第17頁至第31頁）、嘉義縣警察局民雄
    分局大林分駐所受理各類案件紀錄表（偵814號卷第45頁）
    、內政部警政署反詐騙諮詢專線紀錄表（偵814號卷第47頁
    ）、嘉義縣警察局民雄分局大林分駐所受理詐騙帳戶通報警
    示簡便格式表（偵814號卷第51頁）、【告訴人卯○○】之內
    政部警政署反詐騙諮詢專線紀錄表(偵1040號卷第33頁)、新
    北市政府警察局中和分局南勢派出所受理詐騙帳戶通報警示
    簡便格式表(偵1040號卷第35頁)、轉帳明細紀錄(偵1040號
    卷第19頁)、【告訴人丁○○】之高雄市警察局鼓山分局內惟
    派出所受理詐騙帳戶通報警示簡便格式表(偵1042號卷第45
    頁)、內政部警政署反詐騙諮詢專線紀錄表(偵1042號卷第47
    頁)、【告訴人乙○○】之臉書網頁及對話截圖(偵1506號卷第
    17頁至第23頁)、手機交易明細截圖(偵1506號卷第25頁)、
    內政部警政署反詐騙諮詢專線紀錄表(偵1506號卷第47頁至
    第49頁)、新北市政府警察局新店分局頂城派出所受理詐騙
    帳戶通報警示簡便格式表(偵1506號卷第51頁)、【告訴人癸○○】之手機對話截圖(偵1593號卷第15頁至第23頁)、手機交
    易明細截圖(偵1593號卷第25頁)、新北市政府警察局新店分
    局江陵派出所受理各類案件紀錄表(偵1593號卷第37頁)、內
    政部警政署反詐騙諮詢專線紀錄表(偵1593號卷第39至第40
    頁)、新北市政府警察局新店分局江陵派出所受理詐騙帳戶
    通報警示簡便格式表(偵1593號卷第41頁)、【告訴人子○○】
    之手機對話截圖(偵2724號卷第29至49頁)、手機交易明細截
    圖(偵2724號卷第53頁)、內政部警政署反詐騙諮詢專線紀錄
    表(偵2724號卷第13頁至第14頁) 、新竹縣政府警察局竹北
    分局豐田派出所受理詐騙帳戶通報警示簡便格式表(偵2724
    號卷第25頁)、【告訴人丙○○】之手機對話截圖(偵2474號卷
    第23頁至第31頁)、國泰世華銀行客戶交易明表(偵2474號卷
    第33頁)、內政部警政署反詐騙諮詢專線紀錄表(偵2474號卷
    第19頁)、臺南市政府警察局永康分局復興派出所受理詐騙
    帳戶通報警示簡便格式表(偵2474號卷第21頁)、【告訴人曾
    文婷】提供之對話紀錄截圖(偵3396號卷第27頁至第31頁)、
    網路轉帳紀錄(偵3396號卷第33頁)、臺南市政府警察局第五
    分局和緯派出所受理詐騙帳戶通報警示簡便格式表(偵3396
    號卷第49頁)、【告訴人劉彥甫】提供之存款交易明細查詢
    畫面擷取2張(偵3455號卷第21頁)、內政部警政署反詐騙諮
    詢專線紀錄表(偵3455號卷第33頁至第35頁)、臺中市政府警
    察局第三分局東區分駐所受理詐騙帳戶通報警示簡便格式表
    (偵3455號卷第37頁)、臺中市政府警察局第三分局東區分駐
    所受理各類案件紀錄表(偵3455號卷第41頁)各1份在卷可稽
    ，並為被告所不爭執(本院卷第279頁)，此部分之事實，均
    堪認定。
  ⒉按刑法上之故意，分為直接故意（確定故意）與間接故意（
    不確定故意），「行為人對於構成犯罪之事實，明知並有意
    使其發生者」為直接故意；「行為人對於構成犯罪之事實，
    預見其發生而其發生並不違背其本意者」為間接故意；而間
    接故意與有認識的過失之區別，在於二者對構成犯罪之事實
    雖均預見其能發生，但前者對其發生並不違背其本意，後者
    則確信其不發生。而金融帳戶為個人理財之工具，申請開設
    並無任何特殊之限制，一般民眾皆得以存入最低開戶金額之
    方式在不同金融機構申請數個存款帳戶使用，苟有使用金融
    存款帳戶之正當用途，自以使用自己申請之帳戶，最為便利
    安全，始可避免帳戶名義人反悔或心存歹念，將帳戶內之款
    項領走一空，反致使用帳戶人蒙受損失，苟非為犯罪等不法
    目的或為掩飾自己真實身份，並藉以逃避查緝，依常情並無
    捨棄自己申設帳戶而迂迴以金錢或其他方法向無相當信賴關
    係之陌生人取得帳戶使用之理；再者，縱然特殊情況偶須交
    付帳戶資料予他人使用，通常僅有提供帳號以便利他人匯款
    ，除非在彼此間有相當信賴關係，深入瞭解他人用途暨其可
    靠性、合理性，且得以控制使用目的時，始有可能連同密碼
    一併交付；近年來詐欺取財之犯罪類型層出不窮，該等犯罪
    為避免執法人員之追究處罰，經常誘使一般民眾提供金融帳
    戶資料，再以此帳戶作為對外詐欺取財或其他各種財產犯罪
    之不法用途使用，業經電視新聞及報章雜誌等大眾傳播媒體
    多所報導，政府亦極力宣導，期使民眾注意防範，則一般人
    本於生活經驗及認識，在客觀上當可預見他人要求提供金融
    帳戶之金融卡等資料供其使用之行徑，往往與該帳戶進行詐
    欺取財或其他財產犯罪有密切關連。而被告有高中肄業之智
    識程度(本院卷第392頁)，為一智識正常之成年人，並於本
    院審理中自承有一定之工作經驗(本院卷第389頁)，其對上
    情自難諉為不知。
  ⒊經查，被告係於110年6月24日進行開戶，並於開戶後旋將存
    入之新臺幣(下同)1,000元款項領出，餘款為0元，有本案帳
    戶之存摺存款歷史明細批次查詢紀錄1份在卷可憑(偵291號
    卷第37頁)，此核與一般幫助詐欺行為人多於交付帳戶予他
    人使用之前，先將帳戶餘額提領殆盡，以避免自己帳戶內原
    有之存款遭人領取，並減少日後無法取回帳戶所生損失等情
    之犯罪型態相符。參以被告於偵查中供稱：我將本案帳戶借
    給「小健」，我現在聯絡不上他，我忘記何時借給他，我交
    付本案帳戶之存摺、提款卡給「小健」，密碼是我告訴「小
    健」的，我們約在我之前住的汐止金龍湖汽車旅館附近，「
    小健」是打遊戲認識的，認識1、2年，「小健」知道我父親
    住安養中心，「小健」說人家投資進來，我們幫他保管，一
    個月給我1、2萬，「小健」沒有說會觸法，後來聯繫不上，
    我才知道有觸法問題，「小健」的電話號碼我沒有記，存在
    之前的手機，我換手機之後把舊的手機丟了，「小健」只有
    跟我說可以快速賺到錢，我當時父親在安養院急需用錢，所
    以沒有想這麼多等語(偵緝11號卷第53頁至第55頁)；於本院
    訊問中供稱：當時朋友「小健」說有工作款下來，帳戶沒有
    辦法用，所以我才借帳戶給他匯款過來，我沒有跟他收錢等
    語(本院卷第139頁)；於本院準備程序時供稱：本案帳戶是
    開戶後2至3天交給「小健」，時間約在110年6月24日至25日
    之間，地點在宜蘭，我坐火車到宜蘭的某個小站，在火車站
    下車後，上「小健」的車，就把本案帳戶的印章、存摺、提
    款卡、密碼交給「小健」，「小健」自己說是宜蘭人，是打
    遊戲認識的，去宜蘭那次是第一次見到他，打遊戲的時候，
    我跟「小健」說要借錢，問「小健」可不可以，「小健」說
    可以單純借我1、2萬元幫我，因為當時爸爸半身癱瘓住在安
    養中心，那時候安養中心的費用需要1、2萬元，我並沒有跟
    「小健」說是因為我父親住安養院要借錢，只有說我有困難
    ，是不是可以幫我，「小健」說他的帳戶有限額不能使用，
    有投資和工程款的錢要進來，「小健」說如果後續工程和投
    資順利的話，每個月可以借我1、2萬元，這事件發生後沒多
    久，我的手機就在工作時丟了等語(本院卷第177頁至第183
    頁)；復於本院審理程序中供稱：我跟「小健」認識一年多
    ，但我不知道他住哪裡，也不知道他做什麼的，是在遊戲上
    認識的，並不了解「小健」為人等語(本院卷第389頁)。由
    上開被告之供述內容可知，被告與「小健」僅係網路遊戲認
    識，被告交付本案帳戶當日，雙方僅為第一次見面，被告並
    自承除已遺失之手機號碼外，並無可聯繫「小健」之管道，
    顯見其對於「小健」之真實背景一無所知，彼此顯然並無特
    殊信賴關係存在，且被告其後亦未就「小健」實際從事之工
    作內容及個人帳戶遭限制之情形進行查證，即率爾將本案帳
    戶交付，是被告對於其一旦將本案帳戶資料交付「小健」，
    「小健」將如何使用，或「小健」是否會再將本案帳戶資料
    轉交給其完全不認識之陌生人使用等節，均無法掌握。而被
    告因父親住安養院，急需用款1、2萬元，遂在對小健之真實
    背景及所述內容真實性均一無所知之情形下，甘冒風險將本
    案帳戶交予對方任意使用，使自己失去對本案帳戶之控管支
    配能力，足認被告係在已預見本案帳戶可能將遭他人不法使
    用之情形下，抱持僥倖、姑且一試心態為之，則其主觀上具
    有縱其個人帳戶被供作犯罪工具使用，雖非有意使其發生，
    然對該項結果之發生，亦不違背其本意之容任心態，應堪認
    定。
  ⒋又稽諸被告於本院準備程序中供稱：伊之前有去提款機領過
    錢等語(本院卷第183頁)，則其對於持金融卡提款者，僅需
    有金融卡及密碼即足以提領帳戶之款項，並無須有年籍資料
    之核對，亦應有認識、瞭解，其對於將個人帳戶資料交付他
    人使用，該人持金融卡及密碼提領帳戶內款項，根本無從查
    知該真正提領款項之人為何人，更因現金提領無從查明帳戶
    內款項之去向一情自應可預見，卻仍容任本案帳戶遭他人不
    法使用之風險發生，應可認其主觀上認識其個人帳戶極可能
    「作為幫助他人收受、提領特定犯罪所得之不法使用」，而
    有基於幫助洗錢之不確定故意甚明。
  ⒌被告雖以前詞置辯，惟其並未提出任何證據以實其說。且被
    告於偵查中先供稱係於「汐止金龍湖汽車旅館」交付本案帳
    戶資料(偵緝第11號卷第53頁)，其後又於本院準備程序中供
    稱係於「宜蘭的某個小站」交付本案帳戶資料(本院卷第179
    頁)，所述交付地點前後不一，真實性已有可疑。又行為人
    可能因為各種理由，例如輕信他人商借帳戶之託詞，或因落
    入詐欺集團抓準其貸款或求職殷切之心理所設下之陷阱，故
    而輕率地將自己帳戶使用權交給陌生第三人，就此而言，交
    付帳戶之行為人某方面而言似具有「被害人」之外觀，然只
    要行為人在交付帳戶之時，主觀上已預見該帳戶甚有可能成
    為犯罪集團之使用工具，猶仍漠不在乎且輕率地將之交付他
    人使用，已彰顯其具有「縱成為犯罪工具亦與本意無違」之
    心態，在此情形下，並不會因行為人外觀上看來貌似落入詐
    欺集團所設陷阱之「被害人」，而阻卻其交付當時有幫助詐
    欺「間接故意」之成立。是被告前揭所辯，尚無可採。
  ㈡綜上所述，被告所辯顯係卸飾之詞，無足採信。本案事證明
    確，被告犯行堪以認定，應依法論科。
二、論罪科刑：
  ㈠按刑法上之幫助犯，係對於犯罪與正犯有共同之認識，而以
    幫助之意思，對於正犯資以助力，並未參與實行犯罪之行為
    者而言。如未參與實行犯罪構成要件之行為，且係出於幫助
    之意思提供助力，即屬幫助犯，而非共同正犯。查被告提供
    本案帳戶之提款卡、密碼予本案詐欺集團不詳成員使用，使
    告訴人壬○○等14人因受詐而陷於錯誤，分別匯款存入本案帳
    戶後，復遭提領殆盡，產生金流之斷點，乃為他人之詐欺取
    財、恐嚇取財及洗錢犯行提供助力，惟尚無證據足以證明被
    告係以自己實施詐欺及洗錢犯罪之意思，或與他人為詐欺及
    洗錢犯罪之犯意聯絡，或有直接參與詐欺及洗錢犯罪構成要
    件之行為分擔，應認被告係詐欺及洗錢罪之幫助犯。
  ㈡是核被告所為，係犯刑法第30條第1項前段、第339條第1項之
    幫助詐欺取財罪，及刑法第30條第1項前段、洗錢防制法第1
    4條第1項之幫助洗錢罪。
  ㈢被告以一幫助行為，提供本案帳戶資料予本案詐欺集團成員
    使用，致如附表所示之告訴人壬○○等14人受詐騙後，陸續匯
    入款項至本案帳戶內，旋均遭提領殆盡，係以單一之幫助詐
    欺行為，侵害告訴人壬○○等14人之財產法益，為同種想像競
    合犯；又被告之行為同時使詐欺集團經由掌控本案帳戶之提
    領權限，而掩飾犯罪所得之真正去向，則被告所犯之上開幫
    助詐欺取財罪及幫助洗錢罪，屬異種想像競合犯，應依刑法
    第55條前段規定，從一重以幫助洗錢罪論處。
  ㈣按「幫助犯之處罰，得按正犯之刑減輕之」，刑法第30條第2
    項定有明文。查被告係幫助犯，本院衡酌其本案犯罪情節較
    正犯為輕，爰依刑法第30條第2項規定，按正犯之刑減輕之
    。
  ㈤移送併辦部分(即附表編號7至14部分)，與本案起訴之犯罪事
    實，因具有想像競合犯之裁判上一罪關係，核屬法律上同一
    案件，本即為起訴效力之所及，自應由本院併予審理。
  ㈥爰審酌被告因急需用款，任意將所申辦本案帳戶之提款卡及
    提款卡密碼均提供予真實身分、來歷俱不詳之他人使用，致
    使無辜之人受騙後轉帳至本案帳戶內，助長詐欺犯罪風氣之
    猖獗，更因無法專查資金流向，造成告訴人壬○○等14人求償
    上之困難，所為應予非難；且其犯後矢口否認犯行，未能明
    白認識其犯行情節之錯誤，態度非佳；惟考量其本案被告並
    非直接實施詐欺取財及洗錢犯罪之正犯，犯罪情節較屬輕微
    ，且僅係基於不確定犯意為之；另審酌被告自陳為高中肄業
    之智識程度，未婚，家中有半身癱瘓之父親需其扶養，目前
    為臨時工，月收入約2萬6,000元之家庭生活狀況及經濟情況
    (本院卷第392頁)，與其先前之前科素行(本院卷第19頁至第
    24頁)；復斟酌其幫助犯行之正犯犯罪情節及所生危害，暨
    其並未能與告訴人壬○○等14人達成和解，彌補損害等一切情
    狀，量處如主文所示之刑，並諭知罰金如易服勞役之折算標
    準。
三、沒收：
  ㈠關於犯罪工具之沒收：
　　按供犯罪所用、犯罪預備之物或犯罪所生之物，屬於犯罪行
    為人者，得沒收之；前2項之沒收，於全部或一部不能沒收
    或不宜執行沒收時，追徵其價額；又宣告前2條之沒收或追
    徵，有過苛之虞、欠缺刑法上之重要性、犯罪所得價值低微
    ，或為維持受宣告人生活條件之必要者，得不宣告或酌減之
    ，刑法第38條第2項前段、第4項、第38條之2第2項各定有明
    文。查被告交付本案詐欺集團成員之本案帳戶提款卡、存簿
    ，雖係供犯罪所用之物，然並未扣案，且該提款卡、存簿可
    隨時停用、掛失補辦，單獨存在亦不具刑法上之非難性，倘
    予沒收或追徵，除另使刑事執行程序開啟之外，對於犯罪行
    為之不法、罪責評價並無影響，復不妨礙被告刑度之評價，
    對於預防及遏止犯罪之助益不大，欠缺刑法上重要性，是本
    院認上開物品並無沒收或追徵之必要，爰不予宣告沒收或追
    徵。
  ㈡關於犯罪所得之沒收：
  ⒈被告固有將本案帳戶之存簿、提款卡及提款卡密碼提供予本
    案詐欺集團成員遂行詐欺及洗錢等犯行，然依卷內事證，尚
    乏積極證據證明被告就此曾獲取任何利益，自無從逕認被告
    因本案犯行獲有犯罪所得，爰不予諭知沒收或追徵其價額。
  ⒉按洗錢防制法第18條第1項前段規定「犯第14條之罪，其所移
    轉、變更、掩飾、隱匿、收受、取得、持有、使用之財物或
    財產上利益，沒收之」，其無「不問屬於犯罪行為人與否」
    之要件（絕對義務沒收），實務上一向認為倘法條並未規定
    「不問屬於犯罪行為人與否均沒收」時，自仍以屬於被告所
    有者為限，始應予沒收，故認在洗錢防制法並未規定「不問
    屬於犯罪行為人與否」之情形下，自宜從有利於被告之認定
    ，以屬於（指實際管領）犯罪行為人者為限，始應（相對義
    務）沒收。而依本案卷存事證，並無積極證據足認本案正犯
    詐得款項後曾分配予被告，或被告曾親自提領轉入本案帳戶
    之贓款，被告既因交付本案帳戶無從實際管領匯入款項，則
    其就本案詐欺取財之正犯所掩飾之財物不具所有權及事實上
    處分權，自無從依前開規定對其宣告沒收，附此敘明。
據上論斷，應依刑事訴訟法第299條第1項前段，判決如主文(依
刑事判決精簡原則，僅記載程序法條)。
本案經檢察官陳金鴻提起公訴及移送併辦，檢察官於盼盼、廖榮
寬移送併辦，檢察官洪清秀、甲○○到庭執行職務。
中　　華　　民　　國　　111 　年　　11　　月　　10　　日
            刑事第二庭  審判長法  官  朱貴蘭
                              法  官  姚亞儒
                              法  官  李承桓
以上正本證明與原本無異。
如不服本判決應於收受送達後20日內向本院提出上訴書狀，並應
敘述具體理由；其未敘述上訴理由者，應於上訴期間屆滿後20日
內向本院補提理由書（均須按他造當事人之人數附繕本）。「切
勿逕送上級法院」
告訴人或被害人對於本判決如有不服，請書具不服之理由狀，請
求檢察官上訴，其上訴期間之計算係以檢察官收受判決正本之日
期為準。
                              書記官  許惠棋
中　　華　　民　　國　　111 　年　　11　　月　　10　　日
附錄本案論罪科刑法條全文：
刑法第30條
幫助他人實行犯罪行為者，為幫助犯。雖他人不知幫助之情者，
亦同。
幫助犯之處罰，得按正犯之刑減輕之。
刑法第339條
意圖為自己或第三人不法之所有，以詐術使人將本人或第三人之
物交付者，處5年以下有期徒刑、拘役或科或併科50萬元以下罰
金。
以前項方法得財產上不法之利益或使第三人得之者，亦同。
前2項之未遂犯罰之。
洗錢防制法第2條
本法所稱洗錢，指下列行為：
一、意圖掩飾或隱匿特定犯罪所得來源，或使他人逃避刑事追訴
    ，而移轉或變更特定犯罪所得。
二、掩飾或隱匿特定犯罪所得之本質、來源、去向、所在、所有
    權、處分權或其他權益者。
三、收受、持有或使用他人之特定犯罪所得。　　
洗錢防制法第14條
有第2條各款所列洗錢行為者，處7年以下有期徒刑，併科新臺幣
5百萬元以下罰金。
前項之未遂犯罰之。
前2項情形，不得科以超過其特定犯罪所定最重本刑之刑。　　

附表：
編號 告訴人 /被害人  詐騙時間及詐騙方式 匯款時間  遭詐騙金額（新臺幣） 1 壬○○ 壬○○於110年6月14日15時許，透過交友平台認識真實姓名年籍不詳、暱稱「jessica」之本案詐欺集團成員，該人提供投資平台網址予壬○○，並佯稱：可投資虛擬貨幣及黃金云云，致壬○○陷於錯誤，而於註冊會員後，依該投資平台客服人員之指示進行匯款。 110年6月30日11時 40分許  20萬元  2 寅○○  寅○○於110年4月20日晚間某時，透過交友平台認識真實姓名年籍不詳、暱稱「夢夢」之本案詐欺集團成員，該人傳送投資平台網址予寅○○，並向寅○○佯稱：可在該網站註冊帳號投資虛擬貨幣，且購買課程可獲利更多云云，續轉介其加入投資群組，致寅○○陷於錯誤，並依該群組人員之指示購買課程而匯款。 ①110年7月1日16時45分許 ②110年7月1日17時許 ①10萬元  ②6萬元  3 戊○○ 戊○○於110年5月間某日，透過交友平台認識真實姓名年籍不詳、暱稱「晞晞」之本案詐欺集團成員，該人傳送投資平台網址，並向戊○○佯稱：可透過該投資平台賺錢云云，致戊○○陷於錯誤，因而匯款。 ①110年6月29日19時49分許 ②110年6月30日19時3分許 ③110年7月2日20時53分許 ①2萬元  ②2萬元  ③2萬元 4 辛○○  辛○○於110年7月1日前某時，透過社群網站IG(Instagram)認識真實姓名年籍不詳、暱稱「心語」之本案詐欺集團成員，該人以通訊軟體LINE與辛○○聯繫，提供投資網站之網址及投資群組予辛○○，並佯稱：可一同進行投資云云，致辛○○陷於錯誤，加入該投資群組，並依該群組所述之投資方式進行匯款。 110年7月1日17時 10分許 3萬元  5 丑○○  丑○○於110年6月中旬某日，透過社群網站臉書(Facebook)認識真實姓名年籍不詳、暱稱「SAM」之詐欺集團成員，該人提供博奕型投資網站之網址，並於丑○○加入及操作後，續向丑○○佯稱：如要領出獲利金額，必須匯入保證金及手續費云云，致丑○○陷於錯誤，而依指示匯款。 ①110年7月2日18時43分許 ②110年7月2日19時16分許 ①2萬元 ②2萬5,000元 6 己○○  己○○於110年6月27日某時，透過社群網站臉書(Facebook)認識真實姓名年籍不詳、暱稱「羅彥成YAN」之詐欺集團成員，該人提供匯率類型投資平台之網址，並於己○○下注投資後，續向己○○佯稱：首次提領需要負擔保額云云，致己○○陷於錯誤，而依指示匯款。 110年7月3日17時 21分許 2萬0,085元 7 卯○○  卯○○於110年7月2日前某時，透過臉書「媽媽幸福計畫」社團，認識姓名年籍不詳、暱稱「瑀彤」之本案詐欺集團成員，並要求加通訊軟體LINE，「瑀彤」向卯○○佯稱：可至其推薦之網路平台為外幣買賣云云，並將卯○○加入投資群組，致卯○○陷於錯誤，依該群組所述之投資方式進行匯款。 ①110年7月2日17時26分許 ②110年7月2日19時9分許 ①2萬元 ②2萬5,000元 8 丁○○  丁○○於110年6月3日21時28分許，透過名稱為「WIPPY」交友軟體，認識真實姓名年籍不詳、暱稱「琦琦」之本案詐欺集團成員，雙方並以通訊軟體LINE聯繫，「琦琦」向丁○○佯稱：可加入投資虛擬貨幣之群組云云，致丁○○陷於錯誤，依該群組所述之投資方式進行匯款。 ①110年6月30日14時49分許 ②110年6月30日14時55分許 ①5萬元 ②5萬元 9 乙○○  於110年6月底某日，真實姓名年籍不詳、自稱「新宇科技」專員之本案詐欺集團成員，以通訊軟體LINE與乙○○聯繫，並給予操作網址，向乙○○佯稱：先有本金操作後，才可將錢領出云云，致乙○○陷於錯誤，依其所述進行匯款。 110年7月2日 18時34分許 2萬元  10 癸○○  癸○○於110年7月3日某時，於某投資「比特幣」之網站註冊後，該投資網站之詐欺集團成員向癸○○佯稱：如欲提領出金，須加入第三方金流公司業務之通訊軟體LINE，致癸○○陷於錯誤，續加入該業務人員之通訊軟體LINE，並依該業務人員之指示進行匯款。 110年7月3日 17時21分許 2萬元 11 子○○ 子○○於110年5月19日凌晨1點57分許，以社群網站臉書(Facebook)認識真實姓名年籍不詳、暱稱「劉思斐」之本案詐欺集團成員，該人以通訊軟體LINE與子○○聯繫介紹投資軟體，並向子○○佯稱：可利用該投資軟體獲利云云，致子○○陷於錯誤，依其所述申辦帳號，並續加入LINE投資群組，依該群組所述之投資方式進行匯款。 ①110年6月28日   17時5分許 ②110年6月28日 　17時6分許  ①5萬元 ②5萬元 12 丙○○ (未提告) 丙○○於110年5月17日，透過社群網站臉書(Facebook)之社團認識真實姓名年籍不詳、暱稱「Joanna」之本案詐欺集團成員，該人以通訊軟體LINE與丙○○聯繫介紹代幣買賣後，傳送投資平台之網址，隨後向丙○○佯稱：如欲參加10萬元課程，可以聯繫名為「RUSSELL4M」之客服人員云云，致丙○○陷於錯誤，續依指示進行匯款。 110年7月3日18時許 3萬元 13 曾文婷 曾文婷於110年5月底某日，透過社群網站臉書(Facebook)之社團認識真實年籍姓名不詳、暱稱「Ruiya」之本案詐欺集團成員，該人以通訊軟體LINE與曾文婷聯繫後，傳送外匯平台之網址，向曾文婷佯稱：跟著LINE群組進行操作，可投資獲利云云，致曾文婷陷於錯誤，依該群組所述之投資方式進行匯款。 111年6月30日14時47分許 1萬3,000元 14 劉彥甫 劉彥甫於110年6月中某日，透過交友軟體「JUSTDATE」認識真實年籍姓名不詳之本案詐欺集團成員，該人向劉彥甫佯稱：可至投資虛擬幣平台依指示購買貨幣云云，致劉彥甫陷於錯誤，依該指示進行匯款。 110年7月1日16時26分許 19萬元